臺灣臺中地方法院刑事判決　　　　　　　96年度易字第4818號
公　訴　人　臺灣臺中地方法院檢察署檢察官
被　　　告　乙○○
　　　　　　丙○○
　　　　　　辛○○
上列被告因妨害自由案件，經檢察官提起公訴（96年度偵續字第
213號） ，本院判決如下：
    主  文
乙○○、丙○○、辛○○教唆犯強制未遂罪，各處有期徒刑陸月
，均減為有期徒刑月，如易科罰金，均以銀元佰元（即新臺
幣玖佰元）折算壹日。
    事  實
乙○○與辛○○係男女朋友，與丙○○則係朋友關係，其3 人前
於民國93年間，因庚○○與丙○○之女余佳樺之婚姻糾紛，而共
同毆打庚○○，經庚○○對其3 人提出傷害之告訴，由臺灣南投
地方法院檢察署以93年度偵字第4255號傷害案件偵辦在案（現已
由臺灣南投地方法院以93年度投刑簡字第6 號各判處有期徒刑3
月確定），丙○○、乙○○及辛○○於民國94年6 月14日至臺灣
南投地方法院檢察官應訊後，為使庚○○對其3 人撤回告訴，遂
共同基於以強暴、脅迫使人行無義務之事之犯意，於同日在臺中
縣霧峰鄉○○街118 巷4 號丙○○住處，由丙○○先行書妥撤回
告訴狀及和解書後，再由辛○○出言教唆戊○○（業經本院以96
年度中簡字第2357號判處有期徒刑5 月確定）逼迫庚○○簽署上
開撤回告訴狀及和解書。嗣戊○○經辛○○告知庚○○將於94年
6月23 日至本院開庭，而於94年6 月23日上午8 、9 時許，邀約
不知情之己○○駕駛車牌號碼5901-HX 號自用小客車至本院外等
候庚○○，並於同日上午10時許尾隨庚○○所搭乘由丁○○駕駛
之車牌號碼NL-3433 號自用小客車至臺中市○○街115 之3 號前
，見庚○○下車後，戊○○即下車要求庚○○隨其前往己○○之
車上，欲將庚○○帶往不詳處所簽署撤回告訴狀及和解書，因庚○○不從，戊○○即勒住庚○○之脖子，以此強暴之方法迫使庚○○隨其上車，經庚○○大聲呼救，戊○○立即摀住其口，欲拉
走庚○○，丁○○見狀即上前與戊○○發生扭打，己○○亦下車
與丁○○扭打（戊○○、己○○傷害部分因庚○○、丁○○撤回
告訴，業經臺灣臺中地方法院檢察署檢察官以94年度偵字第1054
8 號為不起訴處分），庚○○則趁機逃跑，戊○○始未得逞。
    理  由
一、認定犯罪事實所憑之證據及理由
  (一)告訴人庚○○於94年6 月24日遭戊○○強制未遂之事實，業
    據告訴人於警詢及偵查中指證甚詳，核與證人丁○○、己○○於本院審理時之證述及戊○○於臺灣臺中地方法院檢察署
    94 年 度偵字第10548 號案件偵查時之供述相符。
  (二)臺中市警察局第四分局於94年6 月24日至戊○○位於雲林縣
    北港鎮灣內53之16號住處搜索時，查扣撤回告訴狀及和解書
    各1 份，有搜索扣押筆錄及扣押物品目錄表在卷可憑。被告
    丙○○於本院審理時則坦承扣案之撤回告訴狀及和解書均為
    其所預先書立。
  (三)證人戊○○於94年6 月23日警詢時供稱：「是朋友成建泰（
    即被告乙○○）之妻子委託我，押庚○○出面與成建泰和解
    ，並簽立和解書。... 原計畫挾持庚○○至附近找地方跟他
    談。成建泰之妻子委託我時，只拿1 張和解書給我，要我逼
    庚○○簽立，... 」、「（問：你今天如何得知庚○○會出
    現在該處？）答：是成建泰之妻子於今天上午8 、9 點打電
    話給我，說庚○○今天上午8 、9 點會出庭，要我到臺中地
    方法院等他，我就跟著庚○○車子後面，我看見庚○○是往
    回家的方向，我就超車先到他家門口等他。」；又於臺灣臺
    中地方法院檢察署94年度偵字第10548 號案件94年6 月30日
    偵訊時供稱：「（問：是何人拿給你和解書、撤回告訴狀要
    給庚○○簽名的？）答：是成建泰的太太辛○○拿給我的，
    時間是6 月13日或14日晚上10點多，地點是在臺中縣霧峰鄉
    丙○○的家裡，現場有丙○○、成建泰、辛○○在場。」；
    及上開案件94年7 月6 日偵訊時供稱：「（辛○○）他有叫
    我拿和解書給庚○○寫，要押著他寫，沒有叫我將人押走。
    」、「... 辛○○是叫我強制庚○○寫和解書。... 」、「
    （問：辛○○有無叫你毆打庚○○？）答：沒有，只有叫我
    押著他寫和解書、撤回告訴狀而已。」等語甚詳。
  (四)並有本院94年度婚字第536 號民事報到單影本（告訴人於94
    年6 月23日上午9 時15分到庭）、臺灣臺中地方法院檢察署
    94年度偵字第10548 號不起訴處分書（戊○○、己○○傷害
    案件）、臺灣臺中地方法院檢察署94年度偵字第10548 號聲
    請簡易判決處刑書（戊○○強制未遂案件）、本院94年度中
    簡字第2357號簡易判決（戊○○強制未遂案件）影本、臺灣
    南投地方法院檢察署93年度偵字第4255號聲請簡易判決處刑
    書（乙○○、丙○○、辛○○傷害案件）各1 份在卷可稽。
  (五)綜上所述，被告3 人確有於94年6 月14日教唆證人戊○○強
    制告訴人就臺灣南投地方法院檢察署第93年度偵字第4255號
    傷害案件撤回告訴之犯行，事證甚為明確。
二、對被告辯解之判斷：
  (一)被告3 人否認有何犯行，均辯稱：因被告乙○○、辛○○住
    在臺北市，不方便與住在臺中之告訴人洽談和解事宜，遂委
    託證人甲○○代為處理，戊○○是甲○○之員工，是甲○○
    叫戊○○去找告訴人，至於戊○○與告訴人間發生何事，其
    等均不知情云云。
  (二)證人戊○○於94年6 月23日警詢時供稱：「是朋友成建泰（
    即被告乙○○）之妻子委託我，押庚○○出面與成建泰和解
    ，並簽立和解書。... 原計畫挾持庚○○至附近找地方跟他
    談。成建泰之妻子委託我時，只拿1 張和解書給我，要我逼
    庚○○簽立，... 」、「（問：你今天如何得知庚○○會出
    現在該處？）答：是成建泰之妻子於今天上午8 、9 點打電
    話給我，說庚○○今天上午8 、9 點會出庭，要我到臺中地
    方法院等他，我就跟著庚○○車子後面，我看見庚○○是往
    回家的方向，我就超車先到他家門口等他。」；又於96年6
    月24日警詢時指稱：「（問：你警訊中供稱你是受成建泰之
    妻教唆去強押庚○○簽立和解書及撤銷告訴狀，是否為警方
    提供口卡片上之辛○○這個人？）答：是的，就是口卡片上
    之辛○○，就是教唆我強押庚○○之人。」；又於94年6 月
    24日內勤偵訊供稱：「我的朋友成建泰於94年6 月中旬，打
    行動電話跟我聯絡後，要我去霧峰鄉余家樺家裡拿一個牛皮
    紙袋，裡面有一份和解書，是關於成建泰傷害庚○○的案件
    ，要庚○○撤回告訴。成建泰要我拿那份和解書去給庚○○
    簽名，我於昨日上午10時許，與己○○就一起去庚○○住處
    附近等，但還沒給他簽，庚○○一看到我們，雙方就打起來
    了。」；又於臺灣臺中地方法院檢察署94年度偵字第10548
    號案件94年6 月30日偵訊時供稱：「（問：是何人拿給你和
    解書、撤回告訴狀要給庚○○簽名的？）答：是成建泰的太
    太辛○○拿給我的，時間是6 月13日或14日晚上10點多，地
    點是在臺中縣霧峰鄉丙○○的家裡，現場有丙○○、成建泰
     、辛○○在場。」、「辛○○打電話叫我過去，牛皮紙袋
     裝著上開2 個文件，辛○○就叫我拿去給他們簽，是我們2
     人在屋外講的」、「（問：你如何認識他們3 個人？）答
     ：在餐廳吃飯時朋友介紹認識的。」等語。綜合證人戊○○上開供述，雖就其係直接受被告乙○○或辛○○教唆一
     事前後供述有所不一，但其當時全然未提及係受證人甲○○委託前去找告訴人商談和解事宜，是被告3 人辯稱其等
     係委託證人甲○○代為處理和解事宜云云，是否真實，即
     屬可疑。
   (三)本院於96年11月19日依檢察官及被告之聲請傳喚證人戊○○及證人甲○○到庭，並予以隔離訊問，證人戊○○於該
     次審理時初證稱：是被告辛○○將裝有和解書之牛皮紙袋
     交給伊，嗣又改稱：「被告辛○○是交代我們老闆甲○○
     ，因為當天老闆有事情，所以叫我們先去跟告訴人談，老
     闆說等一下就過去。當時被告辛○○是拿牛皮紙袋給我們
     ，說裡面有和解書，叫我們拿去給告訴人談和解，至於牛
     皮紙袋內有無撤回告訴狀，我也不曉得，因為我沒有看裡
     面。」、「當時去被告丙○○家，由證人甲○○與被告他
     們談，我們要離開時，證人甲○○才拿牛皮紙袋給我。」
     、「（問：甲○○交牛皮紙袋給你的地點為何？）答：從
     霧峰丙○○家出來，於路邊停車處交給我，該處距離丙○○家不遠，大約10公尺左右。」、「被告辛○○並沒有叫
     我押著告訴人寫和解書。」等語。證人甲○○則證稱：「
     是被告丙○○拜託我的。被告丙○○說看能否與告訴人和
     解。」、「（問：何人將和解書、撤回告訴狀交給你？）
     答：是被告丙○○親手交給我的。（問：當時有無用何東
     西裝著，或是直接交給你？）答：當時用牛皮紙信封裝著
     交給我。他是當場寫好後，放入牛皮紙信封內，於客廳交
     給我。然後我就拿回雲林，我打算找時間去找告訴人洽談
     。（問：被告丙○○將牛皮紙信封交給你，有無交代說要
     如何找告訴人洽談？）答：被告丙○○說如果有時間，去
     找告訴人洽談和解，並沒有說一定要告訴人簽和解書，也
     沒有叫我押告訴人簽和解書。（問：為何後來由戊○○來
     臺中找告訴人？）答：因為我當天於雲林有事情，所以我
     拜託戊○○先來，我拿牛皮紙信封，裡面裝和解書、撤回
     告訴狀，叫戊○○來找告訴人。（問：何時將牛皮紙信封
     交給戊○○？）答：96年6 月23日當天，戊○○要來找告
     訴人之前，我才於雲林縣北港鎮我住處，拿牛皮紙信封給
     戊○○。（問：被告丙○○將牛皮紙袋交給你後，你就直
     接帶回雲林，一直到94年6 月23日，你才將牛皮紙袋交給
     戊○○？）答：是。」等語。經核證人戊○○與甲○○所
     言，其2 人就何人將裝有和解書及撤回告訴狀之牛皮紙袋
     交給甲○○，及甲○○何時將該牛皮紙袋交給戊○○乙節
     ，所述全然不符。又證甲○○之住所係在雲林縣北港鎮灣
     內53之18號；證人戊○○之住所則是在嘉義縣中埔鄉○○
     村○○路○ 段961 巷72號，均經本院於96年11月19日審理
     時核對其身分證並訊明在卷，被告乙○○、辛○○辯稱因
     其2 人居住於臺北市，不便至臺中與告訴人洽談和解，始
     委託證人甲○○代為出面云云，然被告丙○○之住所地係
     在臺中縣，倘其3 人僅欲以和平之方法與告訴人洽談和解
     事宜，則由被告丙○○出面聯絡告訴人最為便利，又何需
     委託遠住外縣之甲○○或戊○○出面代為處理，足認證人
     戊○○及甲○○於本院之證述純係附和被告3 人之詞，應
     以證人戊○○於警詢及臺灣臺中地方法院檢察署94年度偵
     字第10548 號案件偵查中所述方與事實相符。被告3 人之
     辯解當屬卸責之詞，非可採信。
三、論罪科刑之理由
  (一)被告3 人所為均係犯刑法第29條、第304 條第1 項、第2 項
    之教唆強制未遂罪。
  (二)被告3 人所教唆之正犯戊○○已著手於犯罪行為之實行而不
    遂，爰依刑法第25條第2 項之規定減輕其刑。
  (三)審酌被告3 人以強制之手段迫使告訴人撤回傷害案件之告訴
    ，非但侵害告訴人之權利，亦間接危害司法之公正性，其手
    段之惡性及犯罪所生之危害非輕，其3 人犯罪後猶設詞飾卸
    ，並無悔意之態度等一切情狀，各量處如主文所示之刑。刑
    法業於94年1 月7 日修正，同年2 月2 日公布，於95年7 月
    1 日施行。修正後新法第2 條第1 項規定：「行為後法律有
    變更者，適用行為時之法律。但行為後之法律有利於行為人
    者，適用最有利於行為人之法律。」，其目的係為與刑法第
    1 條規定之罪刑法定主義契合，貫徹法律禁止溯及既往原則
    之精神，乃修正為「適用行為時之法律」，並兼採有利行為
    人之立場，採「從舊從輕」原則。惟該條係規範行為後法律
    變更所生新舊法律比較適用之準據法，於新法施行後，應逕
    適用新法第2 條第1 項之規定，為「從舊從輕」之比較。並
    應就罪刑有關之共犯、未遂犯、想像競合犯、牽連犯、連續
    犯、結合犯，以及累犯加重、自首減輕暨其他法定加減原因
    與加減例等一切情形，綜其全部罪刑之結果而為比較（最高
    法院95年第8 次刑事庭會議決議參照）。被告3 人於犯罪時
    之刑法第41條第1 項前段規定：「犯最重本刑為5 年以下有
    期徒刑以下之刑之罪，而受6 個月以下有期徒刑或拘役之宣
    告，因身體、教育、職業、家庭之關係或其他正當事由，執
    行顯有困難者，得以1 元以上3 元以下折算一日，易科罰金
    。」又被告行為時之易科罰金折算標準，修正前罰金罰鍰提
    高標準條例第2 條前段（現已刪除）規定，就其原定數額提
    高為100 倍折算1 日，則本件被告行為時之易科罰金折算標
    準，應以銀元100 元或200 元或300 折算1 日，經折算為新
    臺幣後，應以新臺幣300 元或600 元或900 元折算為1 日。
    惟95年7 月1 日修正公布施行之刑法第41條第1 項前段則規
    定：「犯最重本刑為5 年以下有期徒刑以下之刑之罪，而受
    6 個月以下有期徒刑或拘役之宣告者，得以新臺幣1,000 元
    、2,000 元或3,000 元折算一日，易科罰金。」比較修正前
    後之易科罰金折算標準，以95年7 月1 日修正公布施行前之
    規定，較有利於被告，則應依刑法第2 條第1 項前段，適用
    修正前刑法第41條第1 項前段，並配合修正前罰金罰鍰提高
    標準條例第2 條之規定，定其折算標準。
  (四)被告3 人犯罪之時間在96年4 月24日前，合於減刑條件，應
    依中華民國96年罪犯減刑條例第2 條第1 項第3 款之規定各
    減其刑期二分之一，並均就減得之刑諭知易科罰金之折算標
    準。
四、適用之法律
  (一)刑事訴訟法第299條第1項前段。
  (二)中華民國96年罪犯減刑條例第2 條第1 項第3 款、第7 條、
    第9 條。
  (三)刑法第2 條第1 項、第29條、第304 條第1 項、第2 項、第
    25條第2 項、（修正前）第41條第1 項前段。
  (四)罰金罰鍰提高標準條例第1條前段、（修正前）第2條。
中　　華　　民　　國　　96　　年　　12　　月　　3 　　日
                刑事第八庭   法  官  陳慧珊
上正本證明與原本無異。
如不服本判決，應於判決送達後10日內向本院提出上訴狀（應附
繕本），上訴於臺灣高等法院臺中分院。
上訴書如未敘述理由，應於上訴期間屆滿後20日內補提理由書於
本院。
                             書記官  施玉卿
中　　華　　民　　國　　96　　年　　12　　月　　3 　　日
【附錄本案論罪科刑法條】
刑法第304條：
以強暴、脅迫使人行無義務之事或妨害人行使權利者，處 3 年以
下有期徒刑、拘役或 3 百元以下罰金。
前項之未遂犯罰之。
